【裁判字號】    89,上易,2084
【裁判日期】    891027
【裁判案由】    贓物
【裁判全文】
臺灣高等法院臺中分院刑事判決                  八十九年度上易字第二八四號
    上  訴  人  臺灣南投地方法院檢察署檢察官
    上  訴  人
    即  被  告  丙○○
    被      告  乙○○
右上訴人等因被告等贓物案件，不服臺灣南投地方法院八十九年度易字第三一二號中
華民國八十九年七月十三日第一審判決（起訴案號：臺灣南投地方法院檢察署八十九
年度偵字第一三五四號），提起上訴，本院判決如左：
    主  文
上訴駁回。
    事  實
一、丙○○於民國（下同）八十九年三月二十八日某時許，明知庚○○與洪啟超（業
    由檢察官另案偵查）在其位於南投縣南投市○○路五十七號租住處前，所交付戊○○所有，於同年三月二十八日上午五時三十分許，在臺中市○區○○路四○三
    號前失竊引擎號碼Ｇ一六Ａ─Ｐ一一八二五號之箱型自小客車（其上懸掛丁○○
    於八十八年間失竊之Ｈ八─六一四八號車牌二面，公訴人誤載懸掛Ｂ四─一○五
    八號車牌）一部及己○○所有，於同年三月二十八日上午十一時四十分許，在南
    投市○○街三五一巷十五號前失竊Ｂ四─一○五八號車牌二面，係來路不明之贓
    物，竟予收受使用。嗣於同年四月一日上午五時三十分許，由警方帶同庚○○在
    丙○○前開租住處旁之檳榔園前起出上開箱型自小客車一部，及在該租住處屋內
    牆壁上之貯藏櫃內起出上開Ｂ四─一○五八號車牌二面，始查獲上情。
二、案經臺中市警察局第四分局報請臺灣南投地方法院檢察署檢察官偵查起訴。
    理  由
甲、有罪部分
一、訊據被告丙○○固對於八十九年四月一日上午五時三十分許，為警在其右揭租住
    處旁檳榔園前起出上開箱型自小客車一部，及在該租住處屋內牆壁上之貯藏櫃內
    起出上開Ｂ四─一○五八號車牌二面之事實，坦白承認，惟矢口否認有何收受贓
    物之犯行，辯稱：其並不知道庚○○將上開箱型自小客車開到其租住處旁檳榔園
    前停放，Ｂ四─一○五八號車牌二面是庚○○拿去的，不知是贓物云云。經查，
    上開箱型自小客車係戊○○所有，於同年三月二十八日上午五時三十分許，在臺
    中市○區○○路四○三號前失竊；其上懸掛之Ｈ八─六一四八號車牌二面，係丁○○於八十八年間失竊之物；及前開Ｂ四─一○五八號車牌二面係己○○所有，
    於同年三月二十八日上午十一時四十分許，在南投市○○街三五一巷十五號前失
    竊之事實，分據被害人戊○○、己○○之夫孫俊祥於警訊時及被害人丁○○於原
    審調查時指述綦詳，並有車輛竊盜、車牌失竊資料個別查詢報表二紙、現場圖一
    紙及照片六張附警卷可稽，是上開箱型自小客車、Ｈ八─六一四八號車牌二面及
    Ｂ四─一○五八號車牌二面均屬贓物無訛。而被告丙○○於警訊、偵查中已供稱
    ：其知道庚○○開來之上開箱型自小客車是洪啟超偷來的，並將鑰匙放在其租住
    處的電視機上，洪啟超說有事可以開去使用，其駕駛過該車一、二次等語（見偵
    查卷第十三頁背面、第十四頁正面警訊筆錄；第五十頁背面、第五十一頁正面）
    ，足認其主觀上明知上開箱型自小客車及其上懸掛之Ｈ八─六一四八號車牌二面
    為贓物，仍予收受甚明。又上開Ｂ四─一○五八號二面車牌，係自被告丙○○右
    揭租住處屋內牆壁之貯藏櫃中所查獲，業據證人即本案查獲警員廖文祺於原審調
    查時到庭證述在卷，則該二面車牌亦係被告丙○○收受持有之物無疑。復按諸汽
    車之車牌係監理機關為管理車輛所核發，自以懸掛於核准登記之車輛為常態，被
    告無端收受上開非屬己有之Ｂ四─一○五八號車牌二面，並予以藏置於其租住處
    不易為人發現之貯藏櫃中，堪認其主觀上對所收受之上開Ｂ四─一○五八號二面
    車牌亦有贓物之認識。事證明確，被告右揭犯行，洵堪認定，應予依法論科。
二、核被告所為，係犯刑法第三百四十九條第一項收受贓物罪。其以一行為收受上開
    上開箱型自小客車一部、Ｈ八─六一四八號車牌二面及Ｂ四─一○五八號車牌二
    面等贓物，乃侵害數人之財產法益，係一行為觸犯數罪名，為想像競合犯，應依
    刑法第五十五條前段從一重處斷。原審依刑法第三百四十九條第一項、第五十五
    條前段、第四十一條，罰金罰鍰提高標準條例第一條前段、第二條審酌被告對於
    來路不明之贓物，仍予收受，使所有人難以追索失竊財物，並助長社會竊盜之風
    ，及其犯後矢口否認犯行，尚無悔意等一切情狀，量處如原審主文所示之刑，並
    諭知易科罰金之折算標準，核無不合，被告丙○○上訴意旨仍執前詞否認犯罪，
    自不足採信，其上訴為無理由，應予駁回。
乙、無罪部分
一、公訴意旨略以：被告乙○○與丙○○基於收受贓物之犯意聯絡，於民國八十九年
    三月二十八日某時許，在南投縣南投市○○路五十七號二人租屋處，明知庚○○
    所交付之引擎號碼Ｇ一六Ａ─Ｐ一一八二五號之箱型自小客車（其上懸掛之Ｈ八
    ─六一四八號車牌二面）及Ｂ四─一○五八號車牌二面，係來路不明之贓物，竟
    予收受使用，因認被告乙○○與被告丙○○共犯右揭收受贓物罪嫌。
二、本件公訴人認被告乙○○涉有右揭共同收受贓物罪嫌，無非以被告乙○○對於前
    開時、地收受上揭贓車及失竊車牌之事實坦承不諱，核與被害人戊○○、孫俊祥
    於警訊中及證人庚○○於偵查中證述之情節大致相符，並有車輛竊盜、車牌失竊
    資料個別查詢報表二份附卷足憑，為其論罪之依據。惟訊據被告乙○○堅決否認
    有何共同收受贓物之犯行，辯稱：南投縣南投市○○路五十七號是被告丙○○承
    租之住處，其去找丙○○，不知有贓物等語。
三、按犯罪事實應依證據認定之，無證據不得推定其犯罪事實；又不能證明被告犯罪
    者，應諭知無罪之判決，刑事訴訟法第一百五十四條、第三百零一條第一項分別
    定有明文。次按刑法之收受贓物罪，須以行為人主觀上明知為贓物仍無償取得而
    持有，始足當之。經查，被告乙○○於警訊、偵查中雖坦承其沒有開過上開箱型
    自小客車，但乘坐過該箱型自小客車二至四次，知道該箱型自小客車為贓物等語
    ，惟觀其上開所供，僅坦承其明知該車為贓車而搭乘過數次，尚非坦承其有收受
    上開箱型自小客車贓物之犯行，且上開箱型自小客車應係歸該車之駕駛人（即被
    告丙○○）所持有，被告乙○○既係共同搭乘該車，即不得謂其有自庚○○及洪
    啟超處無償取得該車而持有，自與收受贓物罪之構成要件有間。又上開失竊之Ｂ
    四─一○五八號車牌二面，係自右揭南投縣南投市○○路五十七號屋內牆壁上之
    貯藏櫃內查獲，查該屋係被告丙○○出面承租之事實，業據證人即本案查獲警員
    廖文祺於原審調查時到庭證述在卷，且被告丙○○亦於原審調查時供稱：右揭房
    屋是伊租屋處等語，堪認該屋乃被告丙○○所承租，而非與被告乙○○共同承租
    者，則被告乙○○於警訊時及被告丙○○於偵查中所供該屋係二人共同承租乙節
    ，自與事實不符。而該屋既係由被告丙○○所承租支配者，則藏置於該屋內牆壁
    上之貯藏櫃內之上開Ｂ四─一○五八號失竊車牌二面，應係被告丙○○所收受持
    有，自難認係被告乙○○所持有，此亦與收受贓物罪之構成要件不合，尚難遽以
    該罪相繩。至證人庚○○於偵查中僅證述伊將上開箱型自小客車開至被告丙○○
    右揭租住處，並未證述被告乙○○有何收受贓物之犯行，且於原審調查時證稱：
    並未見過被告乙○○駕駛該箱型自小客車等情，伊證言尚難資為被告乙○○有罪
    不利之認定。另被害人戊○○、孫俊祥警訊中之指述及車輛竊盜、車牌失竊資料
    個別查詢報表二份，均僅表彰上開贓物失竊之事實，尚無從據以認定上開贓物究
    由何人所收受持有，是公訴人所舉上開證據，均不足作為被告乙○○有罪之認定
    ，已如前述。此外，復查無其他證據足資證明被告乙○○有公訴人所指之右揭收
    受贓物之犯行，被告乙○○犯罪尚屬不能證明，原審判決被告乙○○無罪，核無
    不合，檢察官上訴意旨略稱「被告乙○○於警訊及偵查中均坦承：伊知悉該車係
    贓車，且乘坐過該車數次等情，核與被告丙○○於偵查中供述之情節符合，顯見
    被告二人確有收受贓車之犯意聯絡，並推由被告丙○○駕駛該贓車，被告乙○○
    則加以搭乘之情無誤，證人即查獲木案之警員廖文祺固於原審調查時證述：該屋
    係被告丙○○出面承租等語，然該證言並無悖於被告二人有共同承租該屋之意思
    聯絡，並推由被告丙○○出面向出租人承租，實際上該屋係被告等共同承租之事
    實，且證人廖文祺於原審訊問時復證稱：被告乙○○有在那裡一起住等語（見原
    審八十九年六月十五日訊問筆錄），顯見該屋係被告等共同承租甚明。再被告丙○○於原審訊問時雖供稱：上揭房屋是伊租屋處等語，惟該供述無非僅表明該屋
    係被告之一丙○○之租屋處之旨，尚難據此推斷出該屋非被告等共同承租之結論
    。況南投市○○路五十七號房屋係由被告乙○○與丙○○共同承租乙節，迭據被
    告乙○○於警訊及被告丙○○於偵查中供承甚詳，足見該屋確係被告等共同承租
    ，且共同居住甚明，則上開車牌係被告二人共同收受持有之物乙節，亦堪認定，
    原審置此不論，徒以前揭不當之推論及被告乙○○於審理中之卸責之詞，採為有
    利被告乙○○之證據，其採證即難謂無違誤。」，惟查被告乙○○縱有乘坐該贓
    車，既非乙○○所收受駕駛，尚難遽以認定乙○○與丙○○有犯意之聯絡，另被
    告乙○○與丙○○同住，但無確切證據足資證明乙○○有與丙○○共同收取前揭
車牌，亦難認定乙○○為共犯，不能證明乙○○犯罪，原審理由已敘明，核無違
    誤，上訴非有理由，應予駁回。
丙、據上論斷，應依刑事訴訟法第三百六十八條，判決如主文。
本案經檢察官甲○○到庭執行職務。
中      華      民      國    八十九  年      十  月        二十七      日
                                  臺灣高等法院臺中分院刑事第三庭
                                        審判長法  官  方  艤  駐
                                              法  官  廖  柏  基
                                              法  官  劉  連  星
右正本證明與原本無異。
不得上訴。
                                              書記官  顏  子  良
中      華      民      國    八十九  年      十  月        三十        日
                                                                        Ｄ


司法院資訊處製作；財團法人民間司法改革基金會備份。
